【裁判字號】    90,台上,6217
【裁判日期】    901011
【裁判案由】    偽造文書
【裁判全文】
最高法院刑事判決                                九十年度台上字第六二一七號
    上訴人  台灣高等法院台中分院檢察署檢察官
    被  告  甲○○
右上訴人因被告偽造文書案件，不服台灣高等法院台中分院中華民國八十八年八月十
七日第二審判決（八十八年度上訴字第九七○號，起訴案號：台灣台中地方法院檢察
署八十六年度偵字第二三三二二號），提起上訴，本院判決如左：
    主  文
原判決撤銷，發回台灣高等法院台中分院。
    理  由
本件原判決以公訴意旨略稱：被告甲○○原為三浦精機實業有限公司董事。民國（下
同）八十年六月二十五日，甲○○欲申請將該有限公司變更組織為股份有限公司，須
將原有五位股東增至七位，以符合公司法第二條第一項第四款之規定，竟偽刻劉素燕
印章蓋用於偽造之股東同意書上，載「本公司股東劉素出資額新台幣五十萬元轉
讓予劉素燕承受。」並於八十年六月二十六日召集全體股東開會之決議內，蓋用上述
偽造之劉素燕印章，偽造劉素燕出席股東會參與決議之記錄。再行使上開不實之股東
同意書、股東會議記錄，持向主管機關台灣省政府建設廳申請變更組織為股份有限公
司，於八十年六月二十八日獲准。而使該管公務員將此不實事項登載於該公司變更登
記事項卡內。足以生損害於劉素燕，案經三浦精機股份有限公司代表人神原宗正委任
朱從龍律師告發偵辦等情，因認被告甲○○涉犯刑法第二百十六條第二百十條及第二
百十四條之罪嫌云云，原審審理結果，認不能證明被告犯罪，因而撤銷第一審不當之
科刑判決，改判諭知被告甲○○無罪，固非無見。
惟按證據雖已調查而其內容尚未明瞭者，即與未經調查無異，如遽行判決，仍屬應於
審判期日調查之證據未予調查，其判決當然違背法令。查證人即被害人劉素燕之子蔣
遠蔭固於原審證稱：「……在八十年六月四日至十一日間，我先去找我母親（即被害
人劉素燕），但他未下班，我就先去李相舉家吃水餃，後來我母親來了，我見他拿身
分證影本及印章給甲○○，並說要參加（三浦）公司股東，是要五萬股」，如屬無訛
，劉素燕係在李相舉家交付身分證影本及印章與被告，核與被告所供「因他全權委託
我處理」「沒有（委託書），但他有口頭委託我，時間已忘了，委託時沒有其他人在
場」（見一審卷第五十五頁）不符，且依告訴人指稱蔣遠蔭係劉素燕與前夫所生之子
，自小由其父監護，與母素無往來，蔣遠蔭怨恨母親劉素燕從小未照顧伊，對劉素燕
家庭常加騷擾，其證言難免偏頗，實情究何﹖自有詳加調查之必要，原審遽以證人蔣
遠蔭為被害人劉素燕之子，應無必要與其母為不同之證述，上開證言即屬可信，殊嫌
速斷。再被害人劉素燕如曾以新台幣五十萬元受讓劉素之股份而為三浦公司之股東
，依常情對其並無不利，顯無矢口否認之必要，又被害人劉素燕如為公司股東，其股
份何時出售﹖股款如何交付﹖亦饒有研求之餘地，原審未詳加勾稽，遽行判決，即有
應調查之證據未依法調查之違誤。檢察官上訴意旨，指摘原判決不當，非無理由，應
認有發回更審之原因。
據上論結，應依刑事訴訟法第三百九十七條、第四百零一條，判決如主文。
中      華      民      國     九十     年      十      月     十一     日
                              最高法院刑事第二庭
                                  審判長法官  莊  來  成
                                        法官  謝  俊  雄
                                        法官  白  文  漳
                                        法官  蘇  振  堂
                                        法官  惠  光  霞
      右正本證明與原本無異
                                              書  記  官
中      華      民      國     九十     年      十      月     十八     日


司法院資訊處製作；財團法人民間司法改革基金會備份。
